臺灣屏東地方法院刑事裁定　　　　　　　　　　　　　九十一年度聲判字第一六號
　　聲　請　人　丙○○
　　聲　請　人　甲○○
　　被　　　告　乙○○
右列聲請人因被告過失致死案件，不服臺灣高等法院高雄分院檢察署九十一年度上聲
議字第四四五號駁回再議之處分（原不起訴處分案號：臺灣屏東地方法院檢察署九十
一年度偵字第二四二、一八六五號），聲請交付審判，本院裁定如左：
    主  文
聲請駁回。
    理  由
壹、聲請交付審判意指略以：如附件聲請理由狀所載。
貳、按新修正刑事訴訟法第二百五十八條之一規定告訴人得向法院聲請交付審判，係
    新增對於「檢察官不起訴或緩起訴裁量權」制衡之一種外部監督機制，法院僅就
    檢察官所為不起訴或緩起訴之處分是否正確加以審查，以防止檢察機關濫權，依
    此立法精神，同法第二百五十八條第三項規定法院審查聲請交付審判案件時「得
    為必要之調查」，其調查證據之範圍，自應以偵查中曾顯現之證據為限；而同法
    第二百六十條對於不起訴處分已確定或緩起訴處分期滿未經撤銷者得再行起訴之
    規定，其立法理由說明該條所謂不起訴處分已確定者，包括「聲請法院交付審判
    復經駁回者」之情形在內，是前述「得為必要之調查」，其調查證據範圍，更應
    以偵查中曾顯現之證據為限，不得就告訴人新提出之證據再為調查，亦不得蒐集
    偵查卷以外之證據，否則，將與刑事訴訟法第二百六十條之再行起訴規定，混淆
    不清，亦將使法院兼任檢察官而有回復「糾問制度」之虞；且法院裁定交付審判
    ，即如同檢察官提起公訴使案件進入審判程序，是法院裁定交付審判之前提，必
    須偵查卷內所存證據已符合刑事訴訟法第二百五十一條第一項規定「足認被告有
    犯罪嫌疑」檢察官應提起公訴之情形，亦即該案件已經跨越起訴門檻，否則，縱
    或法院對於檢察官所認定之基礎事實有不同判斷，但如該案件仍須另行蒐證偵查
    始能判斷應否交付審判者，因交付審判審查制度並無如同再議救濟制度得為發回
    原檢察官續行偵查之設計，法院仍應依同法第二百五十八條之三第二項前段規定
    ，以聲請無理由裁定駁回，合先敘明。
參、經查
一、本件聲請人丙○○因被告涉犯過失致死罪嫌，於民國九十年十二月二十七日向臺
    灣屏東地方法院檢察署遞狀提出告訴，經臺灣屏東地方法院檢察署檢察官於九十
    一年一月三日簽分偵辦，後經該檢察署檢察官於九十一年六月二十四日，以九十
    一年度偵字第二四二、一八六五號為不起訴處分後，聲請人不服，聲請再議，亦
    經臺灣高等法院高雄分院檢察署檢察長於九十一年九月十一日，以九十一年度上
    聲議字第四四五號認再議為無理由而駁回再議。
二、本件聲請人丙○○原告訴意旨略以：被告乙○○於民國九十年十二月七日二十二
    時三十分許，駕駛車號Ｄ三─四○五八號自用小客車，行經屏東縣新埤鄉○○村
    ○○路一八九線道路南下二○五公里處時，原應注意不得超速行駛，並應注意車
    前狀況，而依當時情形，並無不能注意之情事，竟疏於注意，未見騎乘腳踏車之
    章美惠已被同案被告葉益志騎乘機車先行撞倒在地，竟高速輾過壓覆在其身上之
    腳踏車前輪，致章美惠連人帶車拖行數十公尺。而章美惠雖經送醫救治，但終因
    腹部鈍挫傷併內出血，骨盆骨折、右肱骨、左側橈尺骨及右股骨骨折、肺挫傷等
    嚴重傷害不治死亡。因認被告涉有刑法第二百七十六條第一項過失致死罪嫌。
三、臺灣屏東地方法院檢察署檢察官偵查終結後認為
（二）本件聲請人指訴被告乙○○涉嫌右述過失致死之犯行，係以１被害人章美惠被
      機車撞擊後，身體被腳踏車前輪壓住，被告乙○○駕車自被害人章美惠腳踏車
      前輪壓過，被害人章美惠身體及腳踏車被拖至自小客車後車輪，並聲請傳訊證
      人邱天生，及２依被害人章美惠所受傷勢非輕，應非單純遭機車撞擊所致云云
      為據。惟按，犯罪事實，應依證據證明之，無證據不得推論其犯罪事實，刑事
      訴訟法第一百五十四條定有明文。經查，本件屍傷經台灣屏東地方法院檢察署
      檢察官督同檢驗員初驗及法醫師覆驗解剖之結果，其體表外傷併傷害觀察結果
      分別係呈：１顏面擦傷：右前額接近額顳交界，右眉部及右顴部均有擦傷，其
      大小分別為五×二．五公分，三×一．五公分及六×二公分，其中右顴部擦傷
      ，並有瘀傷環繞之。左前額有三處小瘀傷，其大小均未超過二．五×一公分。
      左顴部亦有一擦傷，大小約四×四公分，鼻樑左側、左眼下方及外下方臉頰和
      人中左側均有小擦傷，面積均未超過二×二公分；２頭皮下出血：右顳部及右
      頂部有大面積出血，左頂部具有小面積出血；３左前胸瘀傷：左前胸有一個約
      五×三公分；４腹部擦傷：肚臍及其上方有一個十×八公分水平走向之擦傷；
      ５右腰部瘀擦傷：右腰沿腹股溝外半向側後腰部延伸，有一道十六公分長，一
      ．五至二公分寬之瘀擦傷。此瘀擦傷之後側末端尚有一個與之呈垂直走向之擦
      傷，長九公分，寬四至五公分，略向後方傾斜；６左腰背瘀擦傷：位於左腰側
      部有一道水平走向，略向後上方延伸之擦傷，長十公分，寬一．五公分，並有
      表皮缺損。此擦傷之上方一公分及三．五公分處，有另外三道瘀傷，長度分別
      為六公分，十四公分及二十公分，寬度分別為○．五公分至二公分不等，較長
      之二道瘀傷後段均朝後上方略呈弧形轉折。上述弧形瘀傷上方三公分有一道機
      車胎紋狀壓擦傷，長八公分，寬四公分，此壓擦傷略向前上方偏斜，其前側有
      數道較小之線狀瘀擦傷，長不超過七公分，寬自二公厘至一公分不等。７後腰
      瘀傷：右側後腰部有三道略呈平行走向之瘀擦傷，長度分別為六公分、九公分
      及十八公分，寬度約一至一．五公分；８右大腿壓擦傷：右大腿上段後外側均
      有大面積壓擦傷，其大小約為十一公分×十三公分及七×九公分；９右膝壓擦
      傷：右膝前側上緣及下緣和外側均有壓擦傷，其大小未逾五×二公分。右膝外
      側後端有一道長條形壓擦傷延伸至右小腿前外側，長二十八公分，寬二至三公
      分。右小腿下段外側有一道七×一．五公分垂直走向擦傷；１０：右腳背瘀傷
      ：右腳背有一大面積瘀傷，約十一乘五分分，右腳前內側有四處擦傷，其大小
      未逾二×二公分；１１右肩擦傷：右肩前外側有二道平行瘀擦傷，其方向為外
      上向前下，長度為四及五公分，寬度為一及一．五公分；１２左前臂撕裂傷：
      左前臂後外側上端近肘關節處有一大面積皮瓣撕裂傷，長十一公分，寬五．五
      公分，深達肌膜；１３雙手背擦傷：右手背除拇指以外，各指掌關節均具小擦
      傷，左手腕背大拇指側及手臂之食指、中指和無名指之指掌關節處均有擦傷；
      １４左足擦傷：左足內側具二處瘀傷，較大者約四×三公分。左膝及左小腿前
      內側亦分別具有小瘀傷；等傷害（此上參見卷附之鑑定驗斷書、死者相驗照片
      及法務部法醫研究所九十法醫所醫鑑字第一六二六號鑑定書）。而秉上述體表
      傷害論之，如被告乙○○所駕車輛確實曾經壓過被害人章美惠身軀，則以該車
      之重量、行進時之動能及底盤甚低等因素而言，被害人體表所受傷害，當非僅
      如上述一般，蓋如前述，被害人受重量及動能較小之機車輾壓，尚且在背後留
      下胎紋印記，而舉輕明重，如被害人曾遭小客車輾過，何以未留下胎紋足供憑
      考（況自小客車右側有前後二輪，在行進軌跡不變的情形下，被害人身體應會
      受到二次之輾壓）？又縱如聲請人等所言，被害人章美惠受輾壓之前，身上尚
      被腳踏車之前輪壓住，則被害人體表上為何沒有產生如車輪圓型鐵圈或鐵圈內
      部鐵絲所造成之傷害痕跡？再聲請人雖復稱，被害人曾被上開自小客車拖行數
      十公尺云云，然不論係從被害人躺臥時之正面或背面體表以觀，均未顯示曾發
      生被拖行之情形。而聲請人所聲請傳訊之證人邱天生，雖於本件車禍發生時恰
      好對向路過車禍現場，並於台灣屏東地方法院檢察署庭訊時證稱：「車禍發生
      當時有聽到二聲巨大之撞擊聲響，那是一瞬間的事情，之後只見到機車在地面
      打轉及死者係躺在自小客車後面。」等語，然其亦承認並未親見被告之自小客
      車是否曾壓過被害人章美惠（以上見台灣屏東地方法院檢察署九十一年度偵字
      第二四二號卷內，九十一年四月二十五日訊問筆錄），是其所證除不足以推翻
      原署依照上述屍傷所形成之研判外，亦可知被告乙○○當時駕車撞擊死者所騎
      乘之腳踏車，乃猝然不及防備。另被告所駕駛之自小客車，經台灣屏東地方法
      院檢察署檢察官飭警採證並拍照之結果，僅有右下方保險桿轉角處有裂痕一處
      而已，其車身二側均保持完整而無刮擦痕跡，且亦未發現有血跡及毛髮或衣物
      碎片，此有自小客車照片十九張及案件勘查報告一份在卷可稽，據此，亦足徵
      被告所辯非虛。此外，聲請人等雖質疑被害人身上有多處骨折，顯非機車獨立
      所能造成云云，然承上所述，被害人章美惠體表既無從顯示有遭自小客車撞擊
      或輾壓之情形，則處於身體內部之骨折狀況，自當亦非自小客車所造成。
四、原聲請再議意旨略以：
（一）被告乙○○在九十年十二月七日廿二時四五分，在場向警員承認肇事。
（二）原檢察官飭警採證並拍照結果，被告之車右下方保險桿轉角處有裂痕一處，此
      即被告之車碰撞死者人車之痕跡。
（三）案發後被告所駕Ｄ３─四０五八號小客車停留在現場之死者血跡前方。
（四）證人邱天生在偵查中證稱「車禍發生當時有聽到二聲巨大之撞擊聲響，那是一
      瞬間的事情」。所以有二聲巨大撞擊聲音，一為機車撞死者及腳踏車，另一即
      為汽車碰撞死者及腳踏車。
（五）依道路交通事故調查報告表所示：現有七、八公尺煞車痕，對照被告所駕Ｄ３
      ─四０五八號小客車在煞車痕後方，碎片玻離散落在煞車痕左方，依物理慣性
      定律，該煞車痕如係機車所留，機車不會翻覆在煞痕右前方路邊（機車會依直
      線一路滑行至煞車痕正前方，不會右轉彎衝到煞車痕右前方之路邊草叢）。參
      合印證，足證被告有駕車撞及死者人車之行為。
（六）死者騎腳踏車，葉益志騎機車係自後追撞；追撞會先撞及腳踏車後輪，不會直
      接撞擊人體，機車之動能有限，不可能形成骨折等重大傷害，並衝擊至公尺
      遠。（依道路交通事故調查報告表所示，死者被撞離撞擊點公尺處）
（七）死者身上6.有三道瘀痕，較長之二道瘀傷後段均朝上略呈弧型轉折：：：8.右
      大腿上段後外側均有大面積壓擦傷，其大小約為公分×公分、７公分×９
      公分：：：12.左前臂撕裂傷：左前臂後外側上側端近肘關節處有一大面積皮瓣
      撕裂傷，長公分、寬五‧五公分，深達肌膜，因為死者遭機車及被告汽車先
      後撞及，致身體先後被撞轉向，才呈現二道瘀傷，後段均朝後上方略呈弧型轉
      折。以上所述之情形應係被汽車撞及在路面拖行所致之傷。
（八）本件車禍只傳喚聲請人開一次庭外，未再傳喚聲請人使得以表達意見。亦未將
      全案送鑑定、覆議，更未傳訊為死者診治之長庚醫院醫師，驗屍之法醫師。
（九）被告所駕小客車底盤低，碰撞死者後死者立即彈出，所以小客車沒有毛髮或血
      肉或衣服碎片。
（十）被告當天有喝酒，被告擅自離開現場，並將車開離現場，警員光忠違背職務
      蒐證不全，又未對被告酒測，原檢察官因而函請潮州分局檢討責任，潮州分局
      因而將光忠申誡二次，並撤銷副所長職務，被告若無過失，原檢察官何必函
      請檢討光忠行政責任。可見被告是有過失，自不能因警員蒐證不全，將之開
      脫於法網之外。
（十一）綜上所述，被告駕車未注意警戒前方，預防危險發生，更未採行任何避讓措
        施，其涉有過失致死，至為明灼。
五、臺灣高等法院高雄分院檢察署檢察長審核後認為：本件死者章美惠於民國九十年
    十二月七日晚上廿二時三十分許，騎自行車在屏東縣新埤鄉○○村○○路一八九
    線道路南下二０五公里處，發生車禍，經送醫急救後不治死亡，遺體經法務部法
    醫研究所法醫師解剖後經原署檢送贓器標本、血液、膽汁及胃內容物，送法務部
    法醫研究所鑑定章美惠之死因，法醫研究所依據解剖時觀察屍體外表、及受傷之
    情形，發現死者顏面、四肢、兩側腰部、肚臍上方、右後腰有多處瘀傷及擦傷，
    右大腿具開放性骨折，骨盆腔具多處、骨折、脾臟破裂；腹腔內大量積血，後腹
    腔和骨盆腔亦具大量血腫，另外左側腰部有壹道機車胎紋狀，壓擦傷痕，體表無
    汽車輪胎壓擦傷痕，因而推論死者死亡原因為車禍導致脾臟破裂，合併大出血衍
    生低血容休克、死亡（詳見鑑定書）。是本件係葉益治，騎機車自後撞上同向騎
    乘腳踏車之章美惠，致章美惠人車倒地，而機車亦隨之失控輾過章美惠之身軀，
    並在章美惠腰背部留下一長八公分、寬四公分之機車貽紋狀壓擦傷。章美惠傷重
    經送醫不治死亡。章美惠既係因機車輾過脾臟破裂大量失血死亡。而被告係駕駛
    四輪自小客車，並未輾過章美惠之身體（詳鑑定書），則被告之行為與章美惠之
    死亡無因果關係明矣。再議意旨，雖指訴被告在車禍現場有向警員承認肇事，並
    認現場之煞車痕為汽車所留；又認定汽車直接撞擊死者，致死者被撞離撞擊點卅
    四公尺等云云。惟經傳訊到車禍現場處理之巡官光忠，其到庭結證稱：我所寫
    的車禍現場報告書是定型例稿，被告當時並沒有說有輾過死者，如果有承認，我
    筆錄會記載。處理報告有關例稿「乙○○在場向警員承認駕車，承認肇事」字句
    ，是我未將「向警員承言駕車承認肇事」部分劃掉。又現場之煞車痕係機車所留
    ；死者被撞擊離撞擊點為十七公尺，並非卅四公尺等語。均有筆錄在卷足憑。聲
    請人此部分指訴並無理由。再議意旨另指訴被告所駕之車右下方有裂痕一處，及
    死者身上多處骨折，質疑被告汽車撞及死者。惟此部分原不起訴處分書就上開情
    況不足為被告不利之認定，已詳為論敘，茲不再贅述。又本件車禍係機車先撞擊
    騎腳踏車之死者，此事聲請人並不爭執。雖聲請人認被告有撞擊或輾過死者章美
    惠。但並無證據證明。而法務部法醫研究所又鑑定死者身上有機車輪胎之痕跡，
    顯係機車輾過死者致脾臟破裂大量流血而死，現屍體已火葬，已不能再重覆鑑定
    ，再議意旨雖請求覆鑑，並無理由。事證已明，送行車事故鑑定委員會鑑定，亦
    無必要，綜上所述本件被告犯罪嫌疑尚有未足，原處分經核尚無不合。再議意旨
    猶執前詞指摘原處分不當，並無理由。
肆、本院調閱臺灣屏東地方法院檢察署九十一年度偵字第二四二、一八六五號，臺灣
    高等法院高雄分院檢察署九十一年度上聲議字第四四五號全案卷宗，並審酌上開
    聲請交付審判意旨認：聲請意旨理由（一）部分，業據台灣屏東地方法院檢察署
    檢察官於不起訴處分書中詳述依被害人體表傷害痕跡，未足認本件被告乙○○所
    駕駛車輛，曾壓過被害人章美惠身軀。聲請意旨理由（二）部分，核與被告乙○
    ○所供稱之伊所駕駛之車輛壓過腳踏車前輪等語相符，不足為被告不利之認定。
    聲請意旨（六）部分，係聲請人以擬制之方法，陳述個人見解。聲請意旨其餘部
    分，業據臺灣高等法院高雄分院檢察署檢察長於處分書中詳述章美惠係因機車輾
    過脾臟破裂大量失血死亡。而被告係駕駛四輪自小客車，並未輾過章美惠之身體
    ，認被告之行為與章美惠之死亡無因果關係。綜上所述，本案業經原檢察官及台
    灣高等法院檢察署檢察長詳為調查斟酌，分別予以不起訴處分及駁回聲請再議，
    經核前開不起訴處分及再議駁回理由，均無違背經驗法則及論理法則，亦無違反
    證據法則之處，揆諸首揭說明，本件交付審判之聲請為無理由，依法應予駁回。
據上論結，依刑事訴訟法第二百五十八條之三第二項前段，裁定如主文。
中      華      民      國    九十一    年      十二月     十     日
                                    臺灣屏東地方法院刑事第四庭
                                        審判長法  官   簡志瑩
                                              法  官   楊清安
                                              法  官   郭書豪
右正本證明與原本無異。
本件不得抗告。
                                              書記官   唐淑嫻
中      華      民      國    九十一    年      十二      月     十     日
